臺灣臺北地方法院簡易民事判決
109年度北簡字第20091號
原      告  游珮玉  

訴訟代理人  林世芬律師（法扶律師）
被      告  顏苔珍  
上列當事人間請求債務人異議之訴等事件，本院於民國一百零九
年十二月二十三日言詞辯論終結，判決如下︰
    主    文
確認被告執有原告簽發如附表所示本票面額新臺幣壹拾伍萬元之
本票債權請求權不存在。
被告不得執臺灣士林地方法院一○六年度司票字第五○一號裁定對
原告強制執行。
訴訟費用新臺幣壹仟伍佰伍拾元由被告負擔。
    事    實
甲、原告方面：
一、聲明：如主文第一、二項所示。
二、陳述略稱：
  ㈠緣被告顏苔珍前持臺灣士林地方法院（下稱士林地院）一○六
    年度司票字第五○一號裁定（下稱系爭裁定）聲請對原告所
    有之財產為強制執行，由本院一○九年度司執字第七七八一
    五號給付票款強制執行事件受理在案，惟被告取得系爭裁定
    後，迄今始具狀聲請強制執行，系爭裁定所確定如附表所示
    本票（下稱系爭本票）之債權請求權，業已罹於時效，原告
    自得拒絕給付系爭本票之票款及其法定遲延利息。
　㈡經查，系爭本票所載之到期日為民國一百零五年十二月一日
    ，被告於一百零六年間持以原告名義簽發之系爭本票向士林
    地院聲請本票裁定，經該院以一○六年度司票字第五○一號裁
    定准予強制執行，該裁定於一百零六年三月二十七日確定，
    嗣被告於一○九年七月二十三日持系爭本票裁定及其確定證
    明書向本院聲請強制執行，系爭本票裁定並非與確定判決有
    同一效力之請求權，系爭本票票款請求權消滅時效仍為三年
    ，並不因取得法院許可強制執行之裁定而延長五年，則被告
    對原告之系爭本票票款請求權於一百零八年十二月一日前未
    行使權利即罹於時效，惟被告竟持系爭本票向本院聲請強制
    執行，致原告法律上地位受有侵害之危險，原告自得依民事
    訴訟法第二百四十七條第一項前段之規定提起確認之訴，請
    求確認被告執有原告簽發系爭本票之請求權不存在。
　㈢再者，強制執行法第十四條之規定，係以排除執行名義之執
    行力為目的，故提起此一訴訟之原告，得請求判決宣告不許
    就執行名義為強制執行，以排除該執行名義之執行力，使債
    權人無從依該執行名義為聲請強制執行。爰依強制執行法第
    十四條第一項、民事訴訟法第二百四十七條第一項前段之規
    定提起本件訴訟。　
三、證據：提出本院一○九年度司執字第七七八一五號執行命令
    影本一件及士林地院一○六年司票字第五○一號民事裁定影本
    一件為證。
乙、被告方面：
一、聲明：同意票據的請求權不存在。
二、陳述略稱：系爭本票之票款請求權時效確實已經消滅，實際
    上強制執行的案子也已經駁回。
三、證據：無。
丙、本院依職權調取士林地院一○六年度司票字第五○一號卷及本
    院一○九年度司執字第七七八一五號卷。
    理    由
一、程序方面：
  ㈠按所謂專屬管轄，係指法律規定某類事件專屬一定法院管轄
    之謂。凡法律規定某類事件僅得由一定法院管轄者，縱未以
    法文明定「專屬管轄」字樣，仍不失其專屬管轄之性質。又
    執行名義成立後，如有消滅或妨礙債權人請求之事由發生，
    債務人得於強制執行程序終結前，向執行法院對債權人提起
    異議之訴，強制執行法第十四條第一項前段定有明文。是以
    提起債務人異議之訴，應向執行法院為之，顯已由該法明定
    此類事件應由執行法院管轄，性質上自屬專屬管轄（最高法
    院九十八年度台抗字第三十八號裁判意旨參照）。經查，本
    件被告向本院聲請強制執行（本院一○九年度司執字第七七
    八一五號），本院為執行法院自有管轄權，合先敘明。
　㈡次按確認法律關係之訴，非原告有即受確認判決之法律上利
    益者，不得提起之，民事訴訟法第二百四十七條第一項定有
    明文。所謂即受確認判決之法律上利益，係指法律關係之存
    否不明確，原告主觀上認其在法律上之地位有不安之狀態存
    在，且此種不安之狀態，能以確認判決將之除去者而言（最
    高法院五十二年台上字第一二四○號裁判意旨可資參照）。
    查本件系爭本票業經被告持以聲請本票裁定，經士林地院以
    一○六年度司票字第五○一號民事裁定准許，業經本院依職權
    調取士林地院以一○六年度司票字第五○一號全卷查明無訛，
    而原告主張系爭本票債權請求權不存在，顯然兩造就系爭本
    票債權請求權對原告存在與否已發生爭執，如不訴請確認，
    原告私法上之地位將有受侵害之危險，參酌首開說明，原告
    提起本件確認之訴以排除此項危險，應有確認利益。　
  ㈢再按原告於簡易訴訟判決確定前，得撤回訴之全部或一部。
    但被告已為本案之言詞辯論者，應得其同意（民事訴訟法第
    四百三十六條第二項適用同法第二百六十二條第一項）。經
    查，原告原聲明第一項為「本院一○九年度司執字第七七八
    一五號給付票款強制執行事件之強制執行程序應予撤銷」，
    惟本件被告雖執士林地院一○六年度司票字第五○一號本票裁
    定聲請強制執行，但因原告經士林地院一○八年度司執消債
    更字第一九○號認可更生方案裁定確定，業已駁回被告強制
    執行之聲請，故原告於一百零九年十二月二十三日言詞辯論
    期日撤回原第一項聲明，被告亦同意原告此部分之撤回，程
    序並無不合，應予准許。
二、按當事人於言詞辯論時為訴訟標的之捨棄或認諾者，應本於
    其捨棄或認諾為該當事人敗訴之判決，民事訴訟法第三百八
    十四條定有明文。此項規定於簡易訴訟程序準用之（民事訴
    訟法第第四百三十六條第二項參照）。經查，本件原告主張
    之上開事實，已據其提出本院一○九年度司執字第七七八一
    五號執行命令影本一件及士林地院一○六年司票字第五○一號
    民事裁定影本一件為證，並經本院依職權調取士林地院一○
    六年度司票字第五○一號卷及本院一○九年度司執字第七七八
    一五號卷核閱無誤，且被告已於本院一百零九年十二月二十
    三日言詞辯論時同意原告之請求為訴訟標的之認諾，此有言
    詞辯論筆錄在卷可稽（參本院卷第三十九頁），本件自應本
    於其認諾為被告敗訴之判決。
三、從而，原告本於強制執行法第十四條及民事訴訟法第二百四
    十七條第一項前段之規定提出本件債務人異議之訴等，其請
    求為有理由，應予准許。
四、本件訴訟費用額，依後附計算書確定如主文所示金額。 
五、本件事證已臻明確，兩造其餘攻擊防禦方法，於本判決結果
    不生影響，爰不一一論述，併此敘明。
六、據上論結，原告之訴為有理由，並依民事訴訟法第七十八條
    ，判決如主文。
中　　華　　民　　國　　109 　年　　12　　月　　31　　日
                              臺北簡易庭
                              法      官  文衍正
以上正本係照原本作成。
如對本判決不服，須於判決送達後二十日內向本庭（臺北市重慶
南路一段一百二十六巷一號）提出上訴狀。（須按他造當事人之
人數附繕本）。如委任律師提起上訴者，應一併繳納上訴審裁判
費。
中　　華　　民　　國　　109 　年　　12　　月　　31　　日
                              書  記  官  高秋芬
訴訟費用計算書：
項        目             金  額（新臺幣）        備  註 
第一審裁判費　　           1,550元
合　　　　計　　     　    1,550元 

附表：
發票人    發票日    (民國)  票面金額  (新臺幣)    到期日    (民國) 本票號碼 游珮玉 103年1月8日 150,000元 105年12月1日 316138